臺灣臺南地方法院刑事判決
111年度金訴字第339號
公  訴  人  臺灣臺南地方檢察署檢察官
被      告  林秉叡


上列被告因洗錢防制法等案件，經檢察官提起公訴（111年度偵
字第9145號），本院判決如下：
    主  文
林秉叡幫助犯洗錢防制法第十四條第一項之洗錢罪，處有期徒刑
伍月，併科罰金新臺幣壹萬元，罰金如易服勞役，以新臺幣壹仟
元折算壹日。
    事  實
一、林秉叡知悉金融機構帳戶為個人信用之表徵，具有一身專屬
    性質，在金融機構開立帳戶並無特殊條件限制，任何人均可至
    不同金融機構申請開立多數帳戶使用，並可預見將自己申請開立之
    銀行帳戶提供予他人使用，依一般社會生活經驗，可能被犯
    罪集團利用作為詐欺取財轉帳匯款等犯罪工具、或作為掩飾
    或隱匿他人實施詐欺犯罪所得財物之用，竟基於縱生此結果
    亦不違背其本意之幫助詐欺取財、幫助洗錢之不確定故意，於
    民國110年10月17日14時48分起至110年11月9日17時6分前之
    某日，以不詳方式，將其所申設之國泰世華商業銀行帳號00
    0000000000號帳戶存摺、金融卡及密碼（下稱系爭帳戶）交
    付真實姓名、年籍不詳之詐欺集團成年成員，而容任該成年
    成員及其所屬之詐欺集團用以犯罪。嗣上開詐欺集團之成員
    共同意圖為自己不法之所有，基於詐欺取財及洗錢之犯意聯
    絡，於同年11月9日15時48分許，假冒王品瘋美食APP平台客
    服人員、中國信託客服人員聯絡張子育，並佯稱：因系統錯
    誤將造成扣款，要求其依指示取消或更正云云，致張子育陷
    於錯誤，而操作網路銀行，分別於同年11月9日17時6分許、
    同年11月9日17時7分許，將新臺幣（下同）99,987元、99,9
    88元轉匯至系爭帳戶，並遭提領一空。
二、案經張子育訴由臺南市政府警察局善化分局報請臺灣橋頭地
    方檢察署簽請臺灣高等檢察署檢察長令轉臺灣臺南地方檢察
    署檢察官偵查起訴。
    理  由
一、關於證據能力之認定：本判決所引用被告以外之人於審判外
    之言詞或書面陳述，檢察官、被告林秉叡於本院準備程序中
    均表示同意作為證據使用（見本院卷第29至31頁），且迄至
    言詞辯論終結前均未聲明異議，本院審酌上開證據資料製作
    時之情況，尚無違法不當及證明力明顯過低之瑕疵，亦認為
    以之作為證據應屬適當，爰依刑事訴訟法第159條之5規定，
    認均有證據能力。另本判決引用之非供述證據，均依法定程
    序取得，經合法調查程序，與待證事實間復具相當關聯性，
    無不得為證據情形，依刑事訴訟法第158條之4反面解釋，均
    有證據能力。
二、被告固坦承系爭帳戶為其所申設，惟矢口否認有何幫助詐欺
    、洗錢犯行，辯稱：我將系爭帳戶之存摺、提款卡(並將密
    碼寫在上面)放在機車置物箱內，110年間其騎車至高雄三奶
    公園附近找朋友聊天，但機車置物箱沒有關好，前開系爭帳
    戶資料就遺失云云。經查：
(一)告訴人張子育有於上開時間遭人施以前述詐術，因而於110
    年11月9日17時6分許、同年11月9日17時7分許，將99,987元
    、99,988元轉匯至系爭帳戶，並遭提領一空乙情，業據證人
    即告訴人張子育於警詢時指述綦詳，並有系爭帳戶開戶基本
    資料及歷史交易明細各1份、張子育提供與詐欺集團成員對
    話紀錄截圖10張、通話紀錄截圖2張、網路銀行轉帳交易結
    果通知2紙在卷可稽(警卷第11至14、28至30頁)，足見系爭
    帳戶確實遭詐欺集團利用為詐騙告訴人匯款後再行領出隱匿
    犯罪所得去向之人頭帳戶。
(二)詐欺集團既然有意利用系爭帳戶作為詐騙、洗錢之工具，當
    無選擇一隨時可能遭真正存戶掛失而無法使用之帳戶之可能
    ，輔以現今社會上，確實存有不少為貪圖小利而出售自己帳
    戶供人使用之人，是該詐欺集團僅須付出少許之金錢，即可
    取得可完全操控而無遭掛失風險之帳戶，實無以蒐集他人遺
    失帳戶作為指示被害人匯入之人頭帳戶之理；否則，倘被告
    在該詐欺集團尚未行詐前或行詐後，尚未將帳戶內之款項提
    領出前，即將系爭帳戶掛失，該詐欺集團先前所有施詐之努
    力，豈非全歸徒勞？是該詐欺集團絕無將此詐騙成否之關鍵
    置於遺失者可能報警或掛失如此不確定境地之可能，由系爭
    帳戶確實遭詐欺集團成員用以作為受領上開詐欺所得、提領
    之工具，即可見被告辯稱系爭帳戶資料是遺失云云，尚有可
    疑。
(三)被告供稱系爭帳戶在110年10月18日其母親存入500元，並由
    其在同日提領同額款項，故該帳戶在遺失時，已經沒有錢，
    且很少用等語(本院卷第28、64頁)。然很少用到的系爭帳戶
    資料、其內已無甚款項，何以需放置於機車置物箱內，隨身
    攜至各處？是被告前開所辯，已與常情不合。況且，系爭帳
    戶內之款項如需提領、匯出，可能之管道有使用提款卡及密
    碼，故具有一般智識程度之人，均知提款卡及密碼均應妥善
    保管，不得任意將密碼告知他人，被告卻自承在自己明確可
    以記憶提款卡密碼之情況下，仍將提款卡密碼寫於提款卡上
    ，並均置於機車置物箱中(臺灣橋頭地方檢察署111年度偵字
    第2055號卷〈下稱偵一卷〉第60頁、本院卷第29頁)，若非被
    告有意容任他人取得系爭帳戶資料，而得以利用該帳戶，豈
    有將牢記之密碼再寫於提款卡上之必要？足證被告確有將系
    爭帳戶之存摺、提款卡、密碼等物一併在110年10月17日14
    時48分其提領母親匯入之款項後至告訴人匯入前開款項前之
    期間交付予不詳人士之事實。
(四)又各類形式利用電話或電腦網路進行詐騙，並收購人頭帳戶
    作為工具以利行騙、隱匿犯罪所得去向，而規避執法人員之
    查緝，並掩飾、確保因自己犯罪所得財物之事例，無日無時
    在平面、電子媒體經常報導，且經警察、金融、稅務單位在
    各公共場所張貼防騙文宣宣導周知，是上情應已為社會大眾
    所共知。另金融機構存款帳戶，攸關存戶個人財產權益之保
    障，專屬性甚高，衡諸常理，若非與存戶本人有密切關係，
    絕無可能隨意提供個人帳戶供他人使用，況於金融機構申請
    開設存款帳戶並無任何特殊之資格限制，一般民眾皆可利用
    存入最低開戶金額之方式，任意在金融機構申請開設存款帳
    戶，作為提、存款之用，甚且可於不同之金融機構申請多數
    之存款帳戶使用，實無向不特定人購買帳戶必要；基此，苟
    見他人不以自己名義申辦帳戶，反而徵求不特定人之金融機
    構帳戶使用，衡情當知渠等取得之帳戶資料，應有隱瞞資金
    之存提過程，及避免行為人身分曝光之用意，而通常均被利
    用於從事與財產有關之犯罪，以供掩飾不法犯行，避免犯罪
    行為人曝光、隱匿犯罪所得去向，並利於逃避執法人員查緝
    等情，亦均為週知之事實。本件被告提供系爭帳戶存摺、提
    款卡及密碼予他人時，對於上開各情，自有深刻認識，其竟
    仍將系爭帳戶之存摺、提款卡、提款密碼等物提供予不詳人
    士使用，主觀上對於收取者將可能以此作為詐欺取財、洗錢
    工具等不法用途乙情，應已有相當之認識。故本件縱無具體
    事證顯示被告確有參與向告訴人詐欺取財、隱匿犯罪所得去
    向之犯行，然被告既可預見交付自己名義之系爭帳戶存摺、
    提款卡、提款密碼等帳戶資料予他人流通，誠有幫助從事詐
    欺取財、洗錢犯行之人利用該帳戶作為實施犯罪之可能，但
    其仍將系爭帳戶之資料均交付予年籍、姓名均不詳之他人及
    該人所屬之詐欺集團使用，以致自己完全無法了解、控制其
    帳戶資料之使用方法及流向，益見被告提供系爭帳戶資料予
    他人時，於主觀上顯具有縱該取得帳戶之人以之為詐欺取財
    、洗錢之犯罪工具，亦不違背其本意之幫助詐欺取財、洗錢
    不確定故意甚明。
(五)被告雖一再辯稱系爭帳戶之存摺、提款卡是遺失云云，然其
    在警詢中曾供稱：我在「10月23日、24日」發現我的郵局帳
    戶出現問題，詢問郵局人員後發現問題出在國泰世華帳戶，
    該帳戶顯示警示戶，後來才於110年11月15日報遺失等語(警
    卷第4至5頁)；但在偵查中卻稱：我在「110年10月5日」開
    郵局網銀去看我軍中退伍的錢有沒有進帳，沒辦法登入，寫
    已經止付，用ATM查是寫問題帳戶，郵局客服說是國泰世華
    銀行有問題等語(偵一卷第60頁)，前後就何時發現其名下帳
    戶有問題乙節陳述並不一致。另被告於偵查及本院審理中所
    陳：110年11月5日發現系爭帳戶被凍結，想說更改網路銀行
    密碼看有沒有救等語(偵一卷第62頁、本院卷第65頁)，亦與
    系爭帳戶交易明細(偵一卷第40至41頁)顯示直至110年11月9
    日17時25分前均尚可正常提款之客觀情形不合。且一般人如
    遺失帳戶資料等與個人信用、身分極為相關之物品，衡情均
    會立即與金融機構、警方聯繫，以維自己權益，然依被告前
    開供述，其遲至110年11月15日始向警方申報系爭帳戶資料
    遺失等，與上開常情亦不相合。故可見被告上開所辯有前後
    矛盾、與客觀事證不符及與常情不合之瑕疵，故無可採憑。
(六)綜上所述，被告所辯，洵無可採，本件事證明確，被告犯行
    應堪認定。 
三、論罪科刑：
(一)核被告所為，係犯刑法第30條第1項、第339條第1項之幫助
    詐欺取財罪，及刑法第30條第1項、洗錢防制法第2條第2款
    、第14條第1項之幫助洗錢罪。被告以單一行為，幫助詐欺
    告訴人，及幫助掩飾或隱匿告訴人匯入系爭帳戶犯罪所得之
    去向，為想像競合犯，應依刑法第55條前段規定，從一重之
    幫助洗錢罪論處。
(二)被告本案為幫助犯，犯罪情節顯較正犯輕微，爰依刑法第30
    條第2項之規定，按正犯之刑減輕之。
(三)爰審酌被告在現今詐騙案件猖獗之情形下，仍恣意交付本案
    帳戶資料給身分不詳之人，容任他人以上開資料作為犯罪之
    工具，所為實有不該，兼衡被告否認犯行之犯後態度，被告
    之犯罪動機、目的、手段、所生之危害，暨被告自陳大學肄
    業之智識程度，現從事機台清潔保養，月收入約3萬元之經
    濟狀況（本院卷第66頁）等一切情狀，量處如主文所示之刑
    ，併諭知罰金易服勞役之折算標準，以資警惕。
四、依卷內現有之資料，並無證據可資認定被告有何因本案犯行
    而取得對價之情形，則被告既無任何犯罪所得，自無從宣告
    沒收或追徵，附此敘明。
據上論斷，應依刑事訴訟法第299條第1項前段，判決如主文。
本案經檢察官周盟翔提起公訴，檢察官莊士嶔到庭執行職務。
中　　華　　民　　國　　111 　年　　8 　　月　　17　　日
                  刑事第十五庭  審判長法  官  莊政達
                                      法  官  陳貽明
                                      法  官  李音儀
以上正本證明與原本無異。
如不服本判決應於收受本判決後20日內向本院提出上訴書狀，並
應敘述具體理由。其未敘述上訴理由者，應於上訴期間屆滿後20
日內向本院補提理由書狀（均須按他造當事人之人數附繕本）「
切勿逕送上級法院」。 
    　　　　　　　　　　　　　　　　　書記官  陳怡蓁
中　　華　　民　　國　　111 　年　　8 　　月　　17　　日
附錄論罪科刑法條：  　　　　　　　　　　　　　　　
中華民國刑法第30條
幫助他人實行犯罪行為者，為幫助犯。雖他人不知幫助之情者，
亦同。
幫助犯之處罰，得按正犯之刑減輕之。
刑法第339條
意圖為自己或第三人不法之所有，以詐術使人將本人或第三人之
物交付者，處5年以下有期徒刑、拘役或科或併科50萬元以下罰
金。
以前項方法得財產上不法之利益或使第三人得之者，亦同。
前二項之未遂犯罰之。
洗錢防制法第2條
本法所稱洗錢，指下列行為：
一、意圖掩飾或隱匿特定犯罪所得來源，或使他人逃避刑事追訴
    ，而移轉或變更特定犯罪所得。
二、掩飾或隱匿特定犯罪所得之本質、來源、去向、所在、所有
    權、處分權或其他權益者。
三、收受、持有或使用他人之特定犯罪所得。
洗錢防制法第14條
有第二條各款所列洗錢行為者，處7年以下有期徒刑，併科新臺
幣5百萬元以下罰金。
前項之未遂犯罰之。
前二項情形，不得科以超過其特定犯罪所定最重本刑之刑。